【裁判字號】    98,重上,16
【裁判日期】    980623
【裁判案由】    塗銷抵押權登記
【裁判全文】
臺灣高等法院臺中分院民事判決  98年度重上字第16號
上  訴  人  戊○○
訴訟代理人  陳昭全律師
複 代 理人  乙○○
被 上 訴人  甲○○
            丙○○
上 一 人之
訴訟代理人  劉喜律師
上列當事人間請求塗銷抵押權登記等事件，上訴人對於中華民國
97年11月21日臺灣臺中地方法院97年度重訴字第238號第一審判
決提起上訴，本院於民國98年6月9日言詞辯論終結，判決如下：
    主  文
原判決關於駁回上訴人後開第二項之訴部分並訴訟費用之裁判均
廢棄。
確認被上訴人甲○○對被上訴人丙○○所有坐落臺中市○○區○
○段第二一地號、面積三一○點一一平方公尺、權利範圍為全部
暨其上建號同段五五七號即門牌號碼為臺中市北屯區○○○路一
六○號之三層樓建物、權利範圍為全部，於民國九十五年六月六
日向臺中市中正地政事務所設定登記之本金最高限額新臺幣壹仟
伍佰萬元之抵押權（收件字號：普字第一九四四五○號）所擔保
之債權，於超過新台幣貳佰萬元部分之債權不存在。
第一審訴訟費用由被上訴人負擔八分之一，餘由上訴人負擔；第
二審訴訟費用由被上訴人負擔。
    事實及理由
甲、程序部分
一、按訴狀送達後，原告不得將原訴變更或追加他訴；但擴張或
    減縮應受判決事項之聲明者，不在此限；民事訴訟法第255
    條第1項第3款，定有明文；此項規定，於第二審訴訟程序並
    有適用，同法第466條第1項，亦有明定。本件上訴人於原審
    起訴請求：（一）確認被上訴人甲○○對被上訴人丙○○名
    下所有坐落臺中市○○區○○段21地號、面積310.11平方公
    尺、權利範圍為全部暨其上建物建號557號即門牌號碼為臺
    中市北屯區○○○路160號之三層樓建物所有權全部（下稱
    系爭房地），於民國（下同）95年6月6日向臺中市中正地政
    事務所（下稱中正地政事務所）設定登記之本金最高限額新
    臺幣（下同）1500萬元之抵押權（收件字號：普字第194450
    號）所擔保之債權不存在；（二）被上訴人甲○○應將前項
    抵押權設定登記予以塗銷。嗣上訴人上訴本院，上訴聲明請
    求：確認被上訴人甲○○對被上訴人丙○○所有系爭房地，
    於95年6月6日向中正地政事務所設定登記之本金最高限額
    1500萬元之抵押權所擔保之債權，於超過200萬元本息及違
    約金部分之債權不存在；嗣又請求：確認被上訴人甲○○對
    被上訴人丙○○所有系爭房地，於95年6月6日向中正地政事
    務所設定登記之本金最高限額1500萬元之抵押權所擔保之債
    權，於超過200萬元部分之債權不存在；均核屬減縮應受判
    決事項之聲明，依上規定，應予准許，先此敘明。
二、本件被上訴人甲○○未於言詞辯論期日到場，核無民事訴訟
    法第386條各款所列情形，爰依上訴人之聲請，由其一造辯
    論而為判決。
乙、實體部分
壹、兩造之聲明
一、上訴人之上訴聲明：
（一）原判決關於駁回上訴人後開第二項之訴部分並訴訟費用之
      裁判均廢棄。
（二）確認被上訴人甲○○對被上訴人丙○○所有坐落臺中市○
      ○區○○段21地號土地、面積310.11平方公尺、權利範圍
      為全部及坐落上開地號土地上、建號為臺中市○○區○○
      段557建號、門牌號碼為臺中市北屯區○○○路160號之三
      層樓建物、權利範圍為全部，於95年6月6日向臺中市中正
      地政事務所設定登記之本金最高限額1500萬元之抵押權（
      收件字號：普字第194450號）所擔保之債權， 於超過200
      萬元部分之債權不存在。
（三）第一、二審訴訟費用均由被上訴人負擔。
二、被上訴人丙○○之答辯聲明
（一）上訴駁回。
（二）第一、二審訴訟費用由上訴人負擔。
貳、兩造之陳述
一、上訴人於原審起訴主張略以：
（一）上訴人持有被上訴人丙○○所簽發之發票日為95年7月7日
      及95年9月7日，票面金額分別為188,500元及1,589,400元
      之支票2紙（下稱系爭支票），詎到期提示均未獲兌現，
      上訴人乃依法對被上訴人丙○○提出給付票款訴訟，案經
      原法院以95年度中簡字第5515號及96年度簡上字第211號
      民事判決被上訴人丙○○共計應給付上訴人1,777,900元
      及其應計利息在案。惟被上訴人丙○○為避免其名下所有
      財產遭上訴人強制執行，竟與其姐夫即被上訴人甲○○通
      謀而為虛偽意思表示，於95年6月6日將被上訴人丙○○名
      下所有系爭房地所有權全部，設定本金最高限額1500萬元
      之抵押權予被上訴人甲○○（下稱系爭最高限額抵押權）
      ，企圖增加消極財產以削弱上訴人債權之總擔保，致上訴
      人有不能獲償之虞。上訴人日前對被上訴人丙○○之上開
      不動產為強制執行時，即因系爭最高限額抵押權之存在，
      而無法逕為拍賣求償。被上訴人間關係緊密，系爭最高限
      額抵押權之設定與被上訴人丙○○簽發系爭支票之時間，
      極為接近，顯見被上訴人甲○○對被上訴人丙○○應無任
      何債權存在，系爭最高限額抵押權之設定應係渠等通謀虛
      偽意思表示，被上訴人間設定系爭最高抵押權之物權行為
      ，應為無效，而被上訴人丙○○怠於行使塗銷系爭最高限
      額抵押權登記，上訴人為保全債權，自得依侵權行為及民
      法第242條、第767條、第113條及第179條規定，代位行使
      被上訴人丙○○上開權利；請求確認被上訴人甲○○對被
      上訴人丙○○所有系爭房地所設定登記之本金最高限額
      1500萬元之抵押權所擔保之債權不存在；被上訴人甲○○
      並應將前項抵押權設定登記予以塗銷。
二、上訴人於本院補充陳述略以：
（一）按依民法第881條之13、第881條之14及第881條之16規定
      觀之，最高限額抵押權所擔保之債權，會因決算期之到來
      而確定，並使擔保債權由不特定變為特定，擔保債權之原
      本即不可能再發生，使最高限額抵押權實質上轉變為普通
      抵押權，此種性質之變更稱為最高限額抵押權之確定。次
      依同法第881條之12第1項第6款規定及最高法院78年第17
      次民事庭會議決議，倘抵押物因他債權人聲請強制執行經
      法院查封，而為最高限額抵押權人所知悉，或經執行法院
      通知最高限額抵押權人者，該最高限額抵押權所擔保之債
      權即告確定，日後不會再發生。本件系爭房地業於95年7
      月24日經上訴人聲請法院查封並登記在案，該查封事實已
      為被上訴人甲○○所知悉，況原法院民事執行處執行查封
      行為時，曾以副本通知被上訴人2人，而被上訴人至遲於
      上訴人提起本件訴訟時，亦應已知悉系爭房地遭查封之事
      實，系爭最高限額抵押權所擔保之債權依法應已確定。準
      此，原判決既僅認定被上訴人甲○○在擔保期間對被上訴
      人丙○○有200萬元債權存在，則系爭本金最高限額1500
      萬元之抵押權所擔保之債權應已確定為200萬元，故上訴
      人請求確認系爭本金最高限額1500萬元之抵押權所擔保之
      債權，於超過200萬元部分之債權不存在，即屬有理由，
      逾此部分始為無理由，而得予以駁回。詎原判決未注意及
      此，逕將上訴人此部分之請求全部予以駁回，顯見原判決
      之上開認定實顯有違誤，而應予以廢棄。
（二）被上訴人丙○○於民事答辯狀所述之十筆款項，與被上訴
      人二人並無關聯，自非被上訴人甲○○貸放予被上訴人丙
      ○○之款項；且其中八筆款項，係於本件系爭最高限額抵
      押權權利存續期間（即95年6月2日起至98年6月1日）之前
      所衍生，故亦非屬系爭最高限額抵押權所擔保之債權範圍
      。又被上訴人所稱借款交付、所交付款項之來源，證人丁
      ○○與被上訴人丙○○之陳述，顯然互相矛盾；且被上訴
      人主張之借款金額動輒數百萬元，卻稱以現金交付而無另
      立收據，實與常情有違。另依證人丁○○證稱：被上訴人
      間未約定利息及違約金，被上訴人丙○○亦如是陳述，顯
      見系爭最高限額抵押權確無約定利息及違約金；又縱抵押
      權設定契約書有利息、違約金之記載，然如事實上未發生
      此等債權，利息、違約金亦不屬於系爭最高限額抵押權之
      擔保範圍。則系爭最高限額抵押權決算期屆至之際，僅有
      本金200萬元而無利息及違約金之衍生，所擔保債權範圍
      應為200萬元，上訴人請求確認系爭最高限額抵押權所擔
      保之債權於超過200萬元之部分不存在，即屬有理由。
三、被上訴人丙○○於原審答辯略以：
（一）上訴人所主張之系爭支票並非被上訴人丙○○所簽發交予
      上訴人，亦非被上訴人丙○○授權前妻即訴外人陳宛余所
      簽發予上訴人，而係訴外人陳宛余擅自簽發予上訴人，以
      為訴外人陳宛余清償上訴人之賭債所用，上訴人對被上訴
      人丙○○實無正當合法有效之債權。又被上訴人甲○○因
      係被上訴人丙○○之親姐夫，方將款項借予被上訴人丙○
      ○，並由被上訴人丙○○提供系爭房地供設定系爭最高限
      額抵押權登記，被上訴人間確有真正債權存在。
（二）被上訴人丙○○陸續向被上訴人甲○○借款如後：95年
      6月29日：被上訴人甲○○匯款100萬元予被上訴人丙○○
      、95年7月4日：被上訴人甲○○匯款100萬元予被上訴
      人丙○○、92年1月8日：自被上訴人甲○○之妻即訴外
      人丁○○帳戶領出現金90萬元、92年11月13日：自訴外
      人丁○○帳戶領出28萬元、92年11月25日：自訴外人丁
      ○○帳戶領出現金4萬元與133,516元、92年11月26日：
      自丁○○帳戶領出305萬元、93年6月17日：自訴外人丁
      ○○帳戶領出20萬元、93年8月2日：自訴外人丁○○帳
      戶領出2,388,000元、93年10月28日：自訴外人丁○○
      帳戶領出31萬元入訴外人陳宛余帳戶、95年4月10日：
      訴外人陳宛余以被上訴人丙○○欲借款為由，向被上訴人
      甲○○借款100萬元，由訴外人丁○○向訴外人柯敏芬調
      錢，並由訴外人柯敏芬自其帳戶匯款至訴外人陳宛余所指
      定之帳戶內、95年6月14日：自訴外人丁○○帳戶領出
      150萬元、95年6月20日：自訴外人丁○○帳戶領出12萬
      元與14萬元；故被上訴人間並非通謀虛偽設定系爭最高限
      額抵押權。
四、被上訴人丙○○於本院補充陳述略以：本件確有借款與系爭
    最高限額抵押權設定之情事，業據被上訴人丙○○與證人丁
    ○○證述明確，渠等供述情節內容並大致相同，符合事實。
    而本件第至筆款項債權總額為12,061,516元，非僅上訴
    人所主張之200萬元，蓋系爭最高限額抵押權設定之初，被
    上訴人間即約定全部借款均列入擔保範圍。另依抵押權設定
    契約書可知，被上訴人間約定有應付利息，後因被上訴人丙
    ○○經濟不佳，且與被上訴人甲○○間係親戚，被上訴人甲
    ○○始未依約要求被上訴人丙○○給付利息、遲延利息及違
    約金。又證人丁○○係被上訴人丙○○之姊姊，難免基於維
    護被上訴人丙○○之利益，對被上訴人間是否約定利息、遲
    延利息及違約金等情，記憶模糊，而有部分證述不正確。本
    件系爭最高限額抵押權存於被上訴人間，是否存有利息及違
    約金之約定，自應以契約當事人間約定為準等語。
參、法院得心證之理由
一、按確認法律關係之訴，非原告有即受確認判決之法律上利益
    者，不得提起之。民事訴訟法第247條第1項前段定有明文。
    而所謂即受確認之法律上利益，係指因法律關係之存否不明
    確，致原告於私法上地位有受侵害之危險，此項危險並得以
    對被告之確認判決除去而言。故此確認法律關係成立或不成
    立之訴，苟具備前開要件，即得謂有即受確認判決之法律上
    利益，縱其所求確認者為他人間之法律關係，亦非不得提起
    （最高法院32年上字第3165號判例、42年度台上字第1031號
    判例意旨參照）。本件上訴人主張其對被上訴人丙○○有1,
    777,900元之債權，於就被上訴人丙○○所有系爭房地強制
    執行之際，因系爭房地上已設定有系爭最高限額抵押權與被
    上訴人甲○○，致上訴人無法逕為拍賣取償，乃訴請確認系
    爭最高限額抵押權所擔保債權範圍，於超過200萬元之部分
    不存在；惟被上訴人則爭執系爭最高限額抵押權所擔保之債
    權確實存在，上訴人自因被上訴人間之系爭最高限額抵押權
    所擔保債權範圍存否不明，致其對被上訴人丙○○之債權得
    否實現陷於不安之危險狀態，此項危險並得藉本件消極確認
    之訴予以除去，依上開說明，上訴人自得訴請確認被上訴人
    間就系爭最高限額抵押權所擔保債權範圍，於超過200萬元
    之部分不存在。
二、上訴人主張其持有被上訴人丙○○所簽發之發票日為95年7
    月7日及95年9月7日，票面金額分別為188,500元及1,589,40
    0元之支票2紙，上開支票到期提示，均未獲兌現，上訴人乃
    依法對被上訴人丙○○提出給付票款訴訟，經原審以95年度
    中簡字第5515號及96年度簡上字第211號民事判決判命被上
    訴人丙○○共計應給付上訴人1,777,900元及其應計利息在
    案等情，業據上訴人提出原審95年度中簡字第5515號民事判
    決、96年度簡上字第211號民事判決及其確定證明書各1份，
    在卷可參，是上訴人主張其為被上訴人丙○○之債權人，自
    屬真實。被上訴人丙○○否認上訴人為其債權人，自無可採
    。
三、本件上訴人主張：被上訴人丙○○於95年6月6日，將其所有
    系爭房地，設定本金最高限額為1500萬元之抵押權予被上訴
    人甲○○，為被上訴人丙○○所不爭執，並據上訴人提出土
    地及建物登記謄本、異動索引各1份在卷可稽（原審卷第21
    至27頁），自堪信為真實。又本件經原審認定：依卷附被上
    訴人丙○○中國國際商業銀行活期儲蓄存款存摺記載，被上
    訴人甲○○分別於95年6月29日、95年7月4日各匯款100萬予
    被上訴人丙○○；是被上訴人丙○○抗辯：被上訴人甲○○
    有借款200萬元予其使用，而該200萬元債權在系爭抵押權擔
    保範圍內，堪信為真。上訴人於本院不再爭執被上訴人間於
    系爭最高限額抵押權存續期間，有上開200萬元債權存在：
    惟主張：系爭最高限額抵押權所擔保之債權範圍為200萬元
    ，並請求確認超過該部分金額之債權不存在，且主張被上訴
    人間無利息、遲延利息及違約金之約定等語；則為被上訴人
    所否認，並以前揭情詞抗辯。是本件兩造爭執之事項為：系
    爭最高限額抵押權所擔保債權範圍為何？被上訴人間就系爭
    最高限額抵押權之設定，有無利息、遲延利息及違約金之約
    定？茲審酌如後：
四、系爭最高限額抵押權所擔保債權範圍為何？
（一）按當事人主張有利於己之事實者，就其事實有舉證之責任
      。民事訴訟法第277條定有明文。又「確認法律關係不存
      在之訴，如被告主張其法律關係存在時，應由被告負舉證
      責任」、「主張法律關係存在之當事人，須就該法律關係
      發生所須具備之特別要件，負舉證之責任」（最高法院42
      年度台上字第170號、48年度台上字第887號判例意旨參照
      ）。本件上訴人訴請確認被上訴人間就系爭最高限額抵押
      權所擔保之債權，於超過200萬元之部分不存在，係屬消
      極確認之訴；而被上訴人辯稱系爭最高限額抵押權所擔保
      之債權金額總計應為12,061,516元，依上開判例意旨，自
      應由被上訴人就渠等間另有超過200萬元之消費借貸法律
      關係之存在，負舉證之責。
（二）按最高限額抵押權定有存續期間者，其抵押權設定契約書
      如未約定擔保既已發生之債權，則在抵押權存續期間內所
      發生之債權，始為抵押權效力所及（最高法院90年度台抗
      字第302號裁判意旨參照）。經查，被上訴人間就系爭最
      高限額抵押權約定之存續期間係自95年6月2日起至98年6
      月1日止，且未另行約定擔保存續期間前發生之既存債權
      ，此有中正地政事務所97年6月25日以中正地所四字第097
      0008569號函覆原法院之被上訴人土地建築改良物抵押權
      設定契約書影本可憑（原審卷第45、48至49頁）。參諸上
      開最高法院裁判意旨，被上訴人間前述第至筆借款，
      係分別成立於92年1月8日、92年11月13日、92年11月25日
      、92年11月26日、93年6月17日、93年8月2日、93年10月
      28日、95年4月10日，均於系爭最高限額抵押權存續期間
      前即已發生；被上訴人間之抵押權設定契約書既未約定擔
      保已發生之債權，則此部分之債權，縱屬真實，亦非系爭
      最高限額抵押權所擔保之範圍。
（三）至被上訴人丙○○抗辯：被上訴人間尚有前述第筆借款
      即95年6月14日自丁○○帳戶領出之150萬元，及第筆借
      款即95年6月20日自訴外人丁○○帳戶領出之12萬元與14
      萬元，亦屬系爭最高限額抵押權所擔保之債權範圍云云；
      並提出訴外人丁○○之存摺影本為證（原審卷第72頁、本
      院卷第56頁），及聲請訊問證人丁○○。惟徵諸證人丁○
      ○於本院98年4月22日準備程序中證稱：「我是甲○○太
      太，因為其長年在國外，所以有關丙○○向我先生借款，
      我先生因在國外，並交代我去處理這些事情。」、「（問
      ：借款如何交付給丙○○？）如果金額較少的時候，我會
      與他約在公司樓下拿取，如果金額較大的話，他會到我家
      拿。」、「（問：借款金額如何區分大額或是小額？）壹
      佰萬元以上我認為都是大額，壹佰萬元以下就是小額，不
      論金額大小我每次都是交付現金給丙○○的，但是交款的
      時候都沒有其他人在場。」（本院卷第66頁反面至第67頁
      ），而被上訴人丙○○則陳稱：「（問：你所謂的大額借
      貸是在家裡拿，小額在公司拿？如何區分大額、小額？）
      五十萬元以下算是小額，五十萬元以上算是大額。」（本
      院卷第70頁）；又證人丁○○證述：「（問：你與丙○○
      為姊弟，為何其不向你借款而向妳先生借貸？）因為是作
      投資的關係，他們男性比較清楚。」（本院卷第67頁），
      被上訴人丙○○卻陳稱：「（問：你說借款都是向甲○○
      借貸，為何你不向姐姐即證人丁○○借？）因為我向姐姐
      借的話會被姐姐罵，所以向姐夫借。」等語（本院卷第71
      頁）；而訴外人丁○○為被上訴人丙○○之胞姊，被上訴
      人丙○○如欲借款，自可逕向訴外人丁○○借貸，被上訴
      人丙○○既慮及遭訴外人丁○○責罵，始向被上訴人甲○
      ○借款，復咸由丁○○交付款項，實有違常理。況被上訴
      人丙○○所稱前述第、筆借款，既係於95年6月29日
      、95年7月4日，由被上訴人甲○○帳戶各匯款100萬元予
      被上訴人丙○○，則被上訴人丙○○既可直接經由被上訴
      人甲○○匯款，復可避免遭訴外人丁○○責罵，其竟捨此
      途徑，而向訴外人丁○○取款，更有違常情；是證人丁○
      ○之證述，不足憑採。自難遽以丁○○上開存摺，據為被
      上訴人丙○○向被上訴人錫耀借款之證明。是被上訴人此
      部分之抗辯，亦不可採。
四、被上訴人間就系爭最高限額抵押權之設定，有無利息、遲延
    利息及違約金之約定？
    上訴人主張：被上訴人間就系爭最高限額抵押權之設定，並
    無利息、遲延利息及違約金之約定，故所擔保之債權範圍應
    僅及於本金部分等語；為被上訴人所否認。經查，系爭土地
    及建物登記簿謄本上，關於系爭最高限額抵押權之利息、遲
    延利息及違約金，均登記為：「依照各個契約約定」（見原
    審卷第22、24頁），而系爭抵押權設定契約書固載明：「利
    息依照中央銀行核定之貸款當日利率計算」、「遲延利息按
    照上項利率計算外另以每佰元日息壹角加收」、「違約金按
    照上項利率計算外另以每佰元日息壹角加收違約金」等語（
    見原審卷第49頁）；然依證人丁○○於本院98年4月22日準
    備程序中證稱：「（問：拿錢給你弟弟丙○○有無約定利息
    ？何時清償？是否有交付憑證？）均沒有。我先生對我弟弟
    非常好。」、「（問：丙○○向甲○○借款有沒有約定利息
    ？）沒有。」、「（問：有無約定遲延利息及違約金？）因
    為是親弟弟所以沒有約定。」（本院卷第67頁至第68頁），
    被上訴人丙○○亦陳稱：「（問：你們有無約定利息？何時
    清償？或是交付憑證？）就是看我的意思，因為是親戚的關
    係，我們沒有約定何時清償，我也沒有出具憑證給他。利息
    部分就看我的意思，因為他也不收。」等語（本院卷第70頁
    ）。足見，被上訴人間就系爭最高限額抵押權所擔保之債權
    ，並無利息、遲延利息及違約金之約定。證人丁○○復證稱
    ：「（問：系爭抵押權是何人要求設定的？）我要求我先生
    去做的。」、「（問：是何人委請代書去辦理設定抵押？）
    我。」、「（問：既然是你委請代書去辦理抵押，上面有登
    記本金、利息、遲延利息及違約金，但是你剛才所述本件借
    款完全沒有利息及違約金？）那是代書辦理，我不知道。」
    等語（本院卷第69頁至第69頁反面）；益證系爭抵押權設定
    契約書關於利息、遲延利息及違約金之記載，係代書依例填
    載於該抵押權設定契約書上，被上訴人間並未有此等約定。
    是上訴人此部分之主張，自堪信為實在。
五、末按最高限額抵押權之標的物，經第三人之聲請強制執行而
    查封者，自最高限額抵押權人知悉該事實後，最高限額抵押
    權所擔保之債權即告確定（最高法院78年度第17次民事庭會
    議決議參照）。再按新修正之民法第881條之13、第881條之
    14及第881條之16規定觀之，最高限額抵押權所擔保之債權
    ，會因決算期之到來而確定。本件系爭房地業於95年7月24
    日經上訴人聲請法院查封並登記在案，此有系爭土地及建物
    登記簿謄本附卷可參。原法院民事執行處執行查封行為時，
    曾以副本通知被上訴人，被上訴人應已知悉系爭房地遭查封
    之事實；再者，系爭最高限額抵押權約定之存續期間業於本
    院言詞辯論終結前之98年6月1日屆至；是系爭最高限額抵押
    權所擔保之債權，亦因決算期屆至而已確定。系爭最高限額
    抵押權決算期屆至之際，被上訴人間既僅有本金200萬元而
    無利息及違約金之衍生，已如上述；則所擔保債權範圍應為
    200萬元。故上訴人請求確認系爭最高限額抵押權所擔保之
    債權於超過200萬元之部分不存在，即屬有理由。
六、綜上所述，上訴人主張系爭最高限額抵押權所擔保之債權，
    於超過200萬元部分之金額不存在，且被上訴人間並未約定
    有利息、遲延利息及違約金，為可採信；被上訴人辯稱系爭
    最高限額抵押權所擔保之債權金額計有12,061,516元，且渠
    等間約定有利息、遲延利息及違約金，並不足取。從而，上
    訴人請求確認被上訴人間就系爭房地所設定最高限額抵押權
    所擔保之債權，於超過200萬元部分之債權不存在，為有理
    由，應予准許。原審就此部分，為上訴人敗訴之判決，尚有
    未洽。上訴意旨指摘原判決此部分不當，求予廢棄改判，為
    有理由。爰由本院予以廢棄改判，如主文第二項所示。
七、本件事證已臻明確，兩造其餘陳述與舉證，經審酌後，認於
    判決結果不生影響，無予論述之必要，附此敘明。
八、據上論結，本件上訴人之上訴為有理由，爰依民事訴訟法第
    463條、第385條第1項前段、第450條、第78條、第85條第1
    項前段，判決如主文。
中    華    民    國    98    年    6     月    23    日
                  民事第二庭    審判長法  官  邱森樟
                                      法  官  蔡秉宸
                                      法  官  翁芳靜
以上正本係照原本作成。
如對本判決上訴，須於收受判決送達後20日內向本院提出上訴書
狀，其未表明上訴理由者，應於提出上訴後20日內向本院提出上
訴理由書（須按他造人數附具繕本）。
上訴時應提出委任律師為訴訟代理人之委任狀。具有民事訴訟法
第466條之1第1項但書或第2項之情形為訴訟代理人者，另應附具
律師及格證書及釋明委任人與受任人有該條項所定關係之釋明文
書影本。
                                      書記官  粘銘環
中    華    民    國    98    年    6     月    23    日
                                                      Ｍ


司法院資訊處製作；財團法人民間司法改革基金會備份。
